臺灣基隆地方法院民事判決　　　　九十三年度基簡字第二一五號
　　原　　　告　龍城豪景管理委員會
　　法定代理人　丁○○
　　訴訟代理人　甲○○
　　被　　　告　丙○○○
　　訴訟代理人　乙○○
右當事人間請求排除侵害事件，本院於中華民國九十三年七月二十二日辯論終結，茲
判決如左：
    主      文
被告應將裝設於基隆市○○區○○街五一巷十九號一樓房屋南面外牆緊靠龍城豪景社
區花園之分離式冷氣機壹部拆除。
訴訟費用新臺幣壹仟元由被告負擔。
本判決得為假執行。
    事實及理由要領
一、本件原告主張：被告於民國（下同）九十二年七月七日，未經原告同意，私自進
    入原告所管社區之後花園（即基隆市○○區○○段五堵北小段第一一七○地號土
    地內），於其所有基隆市○○區○○街五一巷十九號房屋（坐落基隆市○○區○
    ○段五堵北小段第一一七三地號土地上）南面與原告所管社區後花園相鄰之外牆
    ，安裝分離式冷氣機一部，冷氣機體突出原告所管社區後花園之土地上空，妨害
    原告所管社區之土地所有權，冷氣機之廢水並排入原告所管社區後花園之花台，
    造成所植花木枯死，原告曾多次催請被告拆除前開冷氣機，並曾聲請基隆市七堵
    區調解委員會進行調解，詎被告均置之不理等情，為此提起本件訴訟，求為「被
    告應將裝設於基隆市○○區○○街五一巷十九號一樓房屋南面外牆緊靠龍城豪景
    社區花園之分離式冷氣機壹部拆除」之判決。
二、被告對於伊裝設前開冷氣機無權占用原告所管社區後花園之土地上空，自認屬實
    ，惟以：伊裝設之前開冷氣機，對於原告並無影響等語，資為抗辯。聲明駁回原
    告之訴。
三、查原告主張：被告於其所有基隆市○○區○○街五一巷十九號房屋（坐落基隆市
    七堵區○○段五堵北小段第一一七三地號土地上）南面與原告所管社區後花園相
    鄰之外牆，安裝分離式冷氣機一部，機體突出原告所管社區後花園之土地（即基
    隆市○○區○○段五堵北小段第一一七○地號土地）上空，妨害原告所管社區之
    土地所有權，冷氣機之廢水並排入原告所管社區後花園之花台，造成所植花木枯
    死，原告曾多次催請被告拆除前開冷氣機，並曾聲請基隆市七堵區調解委員會進
    行調解，詎被告均置之不理等事實，業據提出基隆市○○區○○段五堵北小段第
    一一七○及一一七三地號土地之登記謄本、地籍圖謄本及現場照片二張為證，並
    為被告所自認，且經本院勘驗現場屬實，原告之主張自堪信為真實。
四、按「所有人對於無權占有或侵奪其所有物者，得請求返還之；對於妨害其所有權
    者，得請求除去之；有妨害其所有權之虞者，得請求防止之。」民法第七百六十
    七條定有明文。又「土地所有權，除法令有限制外，於其行使有利益之範圍內，
    及於土地上下。如他人之干涉，無礙其所有權之行使者，不得排除之。」民法第
    七百七十三條亦有明文規定。本件基隆市○○區○○段五堵北小段第一一七○地
    號土地既為原告所管社區各區分所有權人所共有，而被告裝設冷氣機於其上空，
    妨害原告所管社區之土地所有權，如前所述，從而原告（原告雖非區分所有權人
    ，惟依公寓大廈管理條例第三十八條第一項規定，有當事人能力，其代全體區分
    所有權人起訴，可認係法定之訴訟擔當人）訴請被告將該冷氣機拆除，依上開規
    定，自屬正當，應予准許。至被告裝設冷氣機於基隆市○○區○○段五堵北小段
    第一一七○地號土地上空，對於原告所管社區之全體區分所有權人雖然影響不大
    ，惟其結果既有妨害原告所管社區之土地所有權，究不得以其影響不大，而認為
    原告（代全體區分所有權人）不得排除之，併予敘明。
五、訴訟費用（裁判費）一千元，依民事訴訟法第七十八條規定，應由敗訴之被告負
    擔，爰一併確定其數額如主文第二項所示。
六、本件係「就民事訴訟法第四百二十七條第一項訴訟（關於財產權之訴訟，其標的
    之金額或價額在新臺幣五十萬元以下者）適用簡易程序所為被告敗訴之判決」，
    依民事訴訟法第三百八十九條第一項第三款規定，應依職權宣告假執行，爰依職
    權宣告之，如主文第三項所示。
中　　　華　　　民　　　國　　九十三　　年　    八　    月　    五      日
                              基隆簡易庭法　    官  林  金  發
右為正本，係照原本作成。
如不服本判決，應於本判決送達後二十日內向本院提出上訴狀（並附繕本）及繳納上
訴裁判費，上訴於本院合議庭。
中　　　華　　　民　　　國　　九十三　　年　    八　    月　    五      日
                                        法院書記官  溫  麗  燕
